【裁判字號】    99,交聲,978
【裁判日期】    990730
【裁判案由】    違反道路交通管理處罰條例聲明異議
【裁判全文】
臺灣臺北地方法院交通事件裁定         99年度交聲字第978號
原處分機關  臺北市交通事件裁決所
受處分人    甲○○
上列異議人即受處分人因違反道路交通管理處罰條例案件，對於
臺北市交通事件裁決所中華民國99年5月28日所為之處分（原處
分案號：北市裁罰字第裁22－C00000000號），聲明異議，本院
更為裁定如下：
    主  文
異議駁回。
    理  由
一、按汽車駕駛人轉彎時，行經有燈光號誌管制之交叉路口闖紅
    燈者，處新臺幣（下同）1800元以上5,400元以下罰鍰；又
    汽車駕駛人轉彎時，不依標誌、標線、號誌之指示者，處新
    臺幣（下同）600元以上1,800元以下罰鍰，道路交通管理處
    罰條例第53條第1項、第48條第1項第2款分別定有明文。又
    汽車駕駛人違反道路交通管理處罰條例第53條、第48條者，
    除依原條款處罰鍰外，並予記違規點數1點、3點，同條例第
    63第1項第1款、第3款，亦有規定。次按「機器腳踏車行駛
    至交岔路口，其轉彎應依標誌或標線之規定行駛」；「機慢
    車兩段左轉標誌，用以告示左轉機器腳踏車或慢車駕駛應遵
    照號誌指示，在號誌顯示允許直行時先行駛至右前方路口之
    左轉待轉區等待左轉，俟該方向號誌顯示允許直行後，再行
    續駛，以兩段方式完成左轉」，道路交通安全規則第99條第
    2項前段、道路交通標誌標線號誌設置規則第65條亦分別定
    有明文。又道路交通管理處罰條例所稱之「汽車」，係包括
    機器腳踏車在內。
二、本件異議人即受處分人（下稱異議人）甲○○於99年5月3日
    16 時25分，騎乘BEU-318號普通重型機車，行經台北縣石門
    鄉○○○路口三色交通號誌轉換為紅燈約10秒後，沿臺二線
    （三芝往石門方向）闖越左轉往老梅下員坑方向行駛，已違
    反道路交通安全規則第102條第1項第1款：「汽車行駛至交
    岔路口，其實行進、轉彎...  應遵守燈光號誌...  之指揮
    ...」規定，經原處分機關裁處罰鍰1，800元並依同條例第
    63條第1項規定記違規點數3點。異議人因不服於99年5月28
    日之法定期間內提出異議。
三、異議意旨略以：在左轉路口等候，因雙向號誌均呈現紅燈，
    在安全考慮下穿越直走。該路口之待轉區劃在啡褐色地磚上
    ，當天下午天氣陰暗下，難以察覺，致本人觸犯交通條例，
    深感不服（本院卷第3頁背面）。另待轉區線劃在黃色磁磚
    上，個人有散光，所以沒有辦法看到。且當天天色昏暗，有
    找待轉區，但是找不到，當時看到有其他機車直接左轉，警
    察也沒攔（本院卷第16頁）云云。
四、經查：
(一)、異議人曾於前揭時、地，騎乘機車，闖越紅燈號誌之情形，
    為異議人所不爭執，並據證人即於案發現場取締之員警陳明
    滿到庭證述：當時我這方路口號誌，已經綠燈一段時間了，
    看到異議人從最內側車道直接左轉，才將異議人欄停等語（
    本院卷第16頁背面），應勘認定。而該交叉路口上方之燈號
    左側確有機車兩段左轉標誌，右前方路口亦畫有機車待轉區
    等事實，亦據證人陳明滿證述屬實，並有其所提出之現場照
    片2張在卷可為佐證（本院卷第19、20頁）。故異議人騎乘
    機車行經該交叉路口，自應遵照號誌指示，在號誌顯示允許
    直行時先行駛至右前方路口之左轉待轉區等待左轉，俟該方
    向號誌顯示允許直行後，再行續駛，以兩段方式完成左轉。
    異議人雖以待轉區畫設不明顯、其個人視力及天候狀況不佳
    ，而未察覺有待轉區云云置辯，但顯不得作為阻卻違法之事
    由。
(二)、異議人以一行為，同時違反道路交通管理處罰條例第53條、
    第48條之規定，依行政罰法第24條第1項之規定，應依道路
    交通管理處罰條例第53條之規定裁處。
五、綜上所述，本件異議人確有於前揭時、地闖紅燈及未依規定
    兩段式左轉，係違反道路交通管理處罰條例第53條、第48條
    之規定（原處分機關漏引第48條）。故原處分機關依前述規
    定及同條例第63條第1項第3款之規定，裁處罰鍰1，800元，
    並記違規點數3點並無違誤。本件異議為無理由，應予駁回
    。
六、據上論斷，應依道路交通案件處理辦法第19條，裁定如主文
    。
中    華    民    國    99    年    7     月    30    日
                  交通法庭法  官  蔡坤湖
以上正本證明與原本無異
如不服本裁定應於送達後5日內向本院提出抗告狀
                          書記官  彭自青
中    華    民    國    99    年    7     月    30    日

司法院資訊處製作；財團法人民間司法改革基金會備份。
